臺灣高雄地方法院刑事判決　　　　　　100年度訴緝字第127號
公　訴　人　臺灣高雄地方法院檢察署檢察官
被　　　告　張順和
上列被告因懲治走私條例案件，經檢察官提起公訴（96年度偵字第
29955號），本院判決如下：
    主  文
張順和共同犯走私罪，共十罪，各處有期徒刑肆月；就附表編號
一至三所示之罪，均減為有期徒刑貳月。應執行有期徒刑壹年陸
月。其餘被訴部分無罪。
    事  實
一、張順和與洪玉成、李進興、王德、洪加復（後4 人業經本院
    以98年度訴字第771號判決審結在案，下稱洪玉成等4人）共
    5人，其中洪玉成為高雄市籍「晉穩號」漁船（編號CT5-129
    7，船主：洪伯諭）之船長，張順和及其他3人係船員，渠等
    均明知魚類、甲殼類、軟體類其他水產無脊椎動物係屬海關
    進口稅則第3章所列之物品，依行政院於92年10月23 日公告
    「管制物品項目及數額」丙項第5 款之規定：「一次私運海
    關進口稅則第1章至第8章所列之物品之一項或數項，其總額
    由海關依緝獲時之完稅價格計算，超過新臺幣（下同）10萬
    元或其總重量超過 1,000公斤者」，為管制進口物品，竟基
    於自大陸地區私運管制物品進口逾公告數額之犯意聯絡，在
    擔任該漁船船長及船員期間，於附表編號1至10 所示時間出
    港，並航行至大陸地區福建省東山島等附近海域後，即自真
    實姓名年籍均不詳之成年人士處，分別以不詳代價交易，取
    得如附表編號 1至10所示已逾重量1000公斤管制數額之漁獲
    即管制進口物品後，旋共同將之搬運裝載於「晉穩號」漁船
    之船艙內。嗣於附表編號 1至10所示進港日期，運送上開漁
    獲，自高雄港第二港口中和安檢所報關入港，並停泊於高雄
    市小港區臨海新村漁港市場，欲販售圖利。嗣經行政院海岸
    巡防署海岸巡防總局南部地區巡防局第五海岸巡防總隊（下
    稱海巡署第五岸巡總隊）實施監卸勤務時查獲，始知悉上情
    。
二、案經海巡署第五岸巡總隊移送臺灣高雄地方法院檢察署檢察
    官偵查起訴。
    理  由
壹、證據能力部分：
    按被告以外之人於審判外之言詞或書面陳述，除法律有規定
    者外，不得作為證據；又被告以外之人於審判外之陳述，雖
    不符刑事訴訟法第159條之1至第159條之4之規定，而經當事
    人於審判程序同意作為證據，法院審酌該言詞陳述或書面陳
    述作成時之情況，認為適當者，亦得為證據；當事人、代理
    人或辯護人於法院調查證據時，知有該法第159條第1項不得
    為證據之情形，而未於言詞辯論終結前聲明異議者，視為有
    前項之同意，刑事訴訟法第159條第1項、第159條之5分別定
    有明文。本判決所引用之其餘各項證據資料，其屬於被告以
    外之人於審判外之陳述者，據被告、檢察官於本院審理中表
    示沒有意見（見院 3卷第52頁正面），本院審酌上開證據作
    成時之情況，亦無不當取供等情形，認為以之作為本案之證
    據亦屬適當，核諸上開說明，應認均有證據能力。
貳、實體部分：
一、上開事實，業據被告張順和於本院審理時坦承不諱，核與證
    人即行政院農委會漁業署（下稱漁業署）漁政組技士李俊文
    、同案共犯洪玉成、李進興、王德、洪加復於警詢、偵訊及
    本院審理時之證述比對相符（見警 1卷第1至20頁；偵卷第7
    至9、24、25、30、31、50頁；院1卷第27至29-1頁；院 2卷
    第37、38、78至82、143至145、161至176頁），並有「晉穩
    號」船筏進出港記錄一覽表、第五岸巡總隊96年11月16日函
    附漁業署之「緝獲漁船走私漁產品協助諮詢電話傳真」共 6
    份、緝獲漁船走私漁產品判定諮詢電話傳真共9 份及其所附
    之現場查獲照片、漁船載運漁產品是否自行捕獲諮詢表、緝
    獲漁船走私漁產品判定諮詢電話傳真、高雄市一百噸以上漁
    船進港申請書、小港區漁會臨海新村魚市場進貨表等、修改
    船筏進出港記錄介面18份、「晉穩號」漁船涉嫌走私條例案
    一覽表、第五岸巡總隊96年11月12日函所附之「晉穩號」漁
    船漁貨淨重表、漁業署97年7月7日函所附之晉穩號」漁船95
    年12月25日至 96年9月15日出海作業航跡資料、海巡署第五
    岸巡總隊98年2月16日函、海巡署第五岸巡總隊98年5月28日
    函、國立高雄海洋科技大學 98年6月26日函（回覆「晉穩號
    」漁船捕獲之漁獲物是否為自行捕獲案）、漁業署9 8年3月
    30日、98年8月12日函、內政部98年11月11日函各1份在卷可
    稽（見警1卷第31、32、35至116、118至123頁；警2卷第1至
    65頁；偵卷第11至21、37至47頁；院1卷第39、45、85、86
    頁；院2卷第19、52至65、157頁），互核一致，堪信為真實
    。綜上，本件被告之自白，核與卷內積極事實相符，堪以採
    信。是本件，被告私運管制物品進口逾公告數額之犯行，事
    證明確，堪以認定，應依法論科。
二、按「私運管制物品進口、出口逾公告數額者，處7 年以下有
    期徒刑，得併科新臺幣20萬元以下罰金」、「第1 項所稱管
    制物品及其數額，由行政院公告之」，懲治走私條例第2 條
    第1 項、第3 項分別定有明文。次按犯罪構成事實與犯罪構
    成要件不同，前者係事實問題，後者係法律問題，行政院關
    於公告管制物品之種類及數額雖時有變更，而新舊懲治走私
    條例之以私運管制物品進口為犯罪構成要件則同（最高法院
    51年台上字第159 號判例意旨參照）。又行政院依懲治走私
    條例第2 條第2 項專案指定管制物品及其數額之公告，其內
    容之變更，對於變更前走私行為之處罰，不能認為有刑法第
    2 條之適用（司法院大法官釋字第103 號意旨參照）。從而
    ，本件被告於行為後，「管制物品項目及其數額」丙項第 5
    款，雖於97年2 月27日經公告修正為：「一次私運原產地為
    大陸地區而未經主管機關公告准許輸入之海關進口稅則第1
    章至第8 章所列物品之一項或數項，其總額由海關照緝獲時
    之完稅價格計算，超過新臺幣10萬元或重量超過 1,000公斤
    者，屬管制進口物品」，將私運管制進口物品，限縮為原產
    地為大陸地區者，然上揭管制物品及其數額之公告內容之變
    更，並非刑罰法律有所變更，而無刑法第2條第1項之適用，
    已如上述，是本案自無新舊法比較或免訴之情形，合先敘明
    。
三、核被告張順和所為，係犯懲治走私條例第12條、第2條第1項
    之私運管制物品進口逾公告數額罪。本件被告所任職船員之
    「晉穩號」漁船，係因大陸地區私運物品進入台灣地區，公
    訴意旨漏未論列懲治走私條例第12條，尚有未洽，惟起訴之
    基本社會事實同一，由本院依法審究。被告張順和與洪玉成
    等 4人就上開私運管制物品進口逾公告數額之犯行，有犯意
    聯絡及行為分擔，應論以共同正犯。又被告張順和所犯私運
    管制物品進口逾公告數額共10罪，犯意各別，罪名有異，應
    分論併罰（最高法院86年度台上字第6403號判決參照）。爰
    審酌被告張順和夥同洪玉成等 4人共同貪圖不法利益，以出
    海捕魚為掩護，共同走私如附表編號 1至10所示數量頗鉅之
    漁獲，影響守法捕撈漁獲之漁民生計、漁獲交易市場、課稅
    公平等，惟念及被告犯後坦承犯行，尚有悔改之意，而被告
    僅係船員，情節較為輕微，另考量被告犯罪之動機、目的、
    手段智識程度、生活狀況等一切情狀，分別量處如主文所示
    之刑；又被告就附表編號1至3所示之犯行，其犯罪時間，均
    在96年4月24日以前，且被告於 98年10月22日即中華民國九
    十六年罪犯減刑條例施行後，始經本院發佈通緝到案，故應
    依中華民國九十六年罪犯減刑條例第2條第 1項第3款之規定
    ，應將宣告刑減為二分之一，爰減如主文所示之刑。並就本
    件10罪依法定其應執行之刑，如主文所示，以資懲儆。至如
    附表編號1至10所示之漁獲，雖係被告與洪玉成等4人犯走私
    罪所得之物，惟並非違禁物，且已於入港時拍賣而未扣案，
    已無從執行，故本院不為沒收之諭知，併此敘明。
參、被訴違反臺灣地區與大陸地區人民關係條例第80條第1 項之
    未經許可航行至大陸地區罪之部分無罪：
一、公訴意旨另以：被告張順和為「晉穩號」漁船之船員，與同
    案即船長洪玉成、船員李進興、王德、洪加復（洪玉成等4
    人此部分之犯行，業經本院以98年度訴字第771 號判決審結
    在案）均明知「晉穩號」為中華民國船舶，非經主管機關許
    可，不得航行至大陸地區，竟仍基於違反臺灣地區與大陸地
    區人民關係條例之犯意，於附表編號1 至10所示時間，由船
    長洪玉成指揮船員即被告張順和及同案洪加復、李進興、王
    德，共同駕駛「晉穩號」漁船，自高雄港第二港口中和安檢
    所報關出港後，分別於附表編號1 至10所示時間，未經許可
    ，航行至上開編號所示之經緯度即大陸地區沿海海域，嗣分
    別於附表編號1 至10所示時間，始自高雄港第二港口中和安
    檢所報關入港。因認被告張順和與上開洪玉成等4 人亦涉犯
    臺灣地區與大陸地區人民關係條例第80條第1 項之未經許可
    航行至大陸地區罪嫌等語。
二、按犯罪事實應依證據認定之，無證據不得認定犯罪事實；無
    證據能力、未經合法調查之證據，不得作為判斷之依據；不
    能證明被告犯罪或其行為不罰者，應諭知無罪之判決，刑事
    訴訟法第154條第2項、第155條第2項、第301條第1項分別定
    有明文。次按認定不利於被告之事實，須依積極證據，苟積
    極證據不足為不利於被告事實之認定時，即應為有利被告之
    認定，更不必有何有利之證據，復有最高法院30年上字第81
    6 號判例可資參考。又事實之認定，應憑證據，如未能發現
    相當證據，或證據不足以證明，自不能以推測或擬制之方法
    ，為裁判基礎；認定犯罪事實，所憑之證據，雖不以直接證
    據為限，間接證據亦包括在內，然無論直接或間接證據，其
    為訴訟上之證明，須於通常一般之人均不致於有所懷疑，而
    得確信其為真實之程度者，始得據之為有罪之認定，倘其證
    明尚未達到此一程度，而有合理性懷疑之存在時，即無從為
    有罪之認定，此亦有最高法院40年臺上字第86號、76年臺上
    字第4986號判例可資參照。
三、本件公訴人認被告張順和涉犯前揭罪責，無非係以同案共犯
    洪玉成、李進興、王德、洪加復之供述及「晉穩號」漁船之
    進出港紀錄表、航程紀錄圖等，資為論據。訊據被告張順和
    固坦承有於上開時間，與同案共犯洪玉成等4 人共同駕駛「
    晉穩號」漁船，前往上開地點即大陸地區沿海海域之事實，
    惟均堅詞否認有何未經許可航行至大陸地區之犯行，辯稱：
    對作業海域經緯度不知情，去大陸地區是否購買漁貨，是船
    長洪玉成負責的等語。經查：「晉穩號」漁船分別於附表所
    示時間，未經許可航行至附表所示之經緯度即大陸地區沿海
    海域之事實，業經本院認定如前。按臺灣地區與大陸地區人
    民關係條例第80條第1 項規定，違反該條例第28條第1 項規
    定之處罰對象，係船舶、航空器或其他運輸工具所有人、營
    運人或船長、機長、其他運輸工具駕駛人。是如未經許可以
    中華民國船舶航行至大陸地區者，即處罰該船舶之所有人、
    營運人及船長。本件「晉穩號」漁船係高雄市籍（統一編號
    CT5-1297號），船長為洪玉成，業據同案洪玉成於偵查中供
    承在卷（見偵查卷第30頁）；而被告張順和僅係該漁船之船
    員，亦如前所述。本院稽諸被告張順和於本院審理時辯稱：
    購買漁貨是船長洪玉成負責，要去那個地點出發前，洪玉成
    並沒有問伊等船員的意見，去目的地停下來時，伊才知道到
    達是大陸地區，伊在船上是擔任伙房工作等語（見院3 卷第
    69頁反面、70頁正面），另參諸同案王德、洪加復於警詢時
    已辯稱：關於作業漁區，伊都不記得，要問船長才知道等語
    （見警1 卷第8 頁、第18頁），而同案即「晉穩號」船長洪
    玉成於偵查時亦供稱：伊係船長，在船上均由伊指揮等語明
    確（見偵查卷第30至31頁）。足見，被告張順和係受船長即
    同案洪玉成之指揮監督，其對於「晉穩號」漁船之航線（經
    緯度、目的地）及作業地點，均無決定權。準此，被告張順
    和既非上開漁船之所有人、營運人或船長，本不具臺灣地區
    與大陸地區人民關係條例第80條規定「船長、船舶所有人或
    營運人」身分犯罪主體之要件；其僅係在該船上工作，奉船
    長即同案洪玉成之命行事之船員。此外，公訴人復未舉證被
    告張順和與同案洪玉成間有何犯意聯絡，尚難遽為被告張順
    和不利之認定。
四、綜上所述，本件被告張順和上開所供，是否俱與實情不符而
    全然不可採信，並非無疑。而公訴人所舉之證據與指出之證
    明方法，仍有合理性之懷疑存在，尚未得使本院確信被告張
    順和之犯罪，揆諸前開判例意旨，自不能單憑同案被告洪玉
    成之供述及「晉穩號」漁船之進出港紀錄表、航程紀錄圖，
    即以推測或擬制之方法，作為裁判基礎。從而，公訴意旨所
    指被告張順和與同案洪玉成等4 人共同涉犯臺灣地區與大陸
    地區人民關係條例第80條第1 項之未經許可航行至大陸地區
    罪，仍有合理懷疑之處，而不能確信為真實。揆諸前開說明
    ，應認被告張順和上開犯罪尚屬不能證明。此外，本院復查
    無其他積極證據可資認定被告張順和涉有前開罪嫌，自屬不
    能證明犯罪，自應依法為無罪之諭知。
據上論結，應依刑事訴訟法第299條第1項前段、第301條第1項前
段，懲治走私條例第2條第1項、第12條、第11條，刑法第11條前
段、第28條、第51條第5款，判決如主文。
本案經檢察官黃齡慧到庭執行職務。
中    華    民    國   100    年    11    月    30    日
                  刑事第五庭    審判長法  官 李昆南
                                      法  官 方錦源
                                      法  官 劉美香
以上正本證明與原本無異。
如不服本判決應於收受送達後10日內向本院提出上訴書狀，並應
敘述具體理由；如未敘述上訴理由者，應於上訴期間屆滿後20日
內向本院補提理由書（均須按他造當事人之人數附繕本）「切勿
逕送上級法院」。
中    華    民    國   100    年    11    月    30    日
                                      書記官 陳仙宜
附錄本判決論罪科刑法條：
懲治走私條例第2條
私運管制物品進口、出口逾公告數額者，處7 年以下有期徒刑，
得併科新臺幣3 百萬元以下罰金。
前項之未遂犯罰之。
第1 項所稱管制物品及其數額，由行政院公告之。
懲治走私條例第12條
自大陸地區私運物品進入臺灣地區，或自臺灣地區私運物品前往
大陸地區者，以私運物品進口、出口論，適用本條例規定處斷。
臺灣地區與大陸地區人民關係條例第28條
中華民國船舶、航空器及其他運輸工具，經主管機關許可，得航
行至大陸地區。其許可及管理辦法，於本條例修正通過後十八個
月內，由交通部會同有關機關擬訂，報請行政院核定之；於必要
時，經向立法院報告備查後，得延長之。
臺灣地區與大陸地區人民關係條例第80條第1項
中華民國船舶、航空器或其他運輸工具所有人、營運人或船長、
機長、其他運輸工具駕駛人違反第28條規定或違反第28條之1 第
1項規定或臺灣地區人民違反第28條之1第2項規定者，處3年以下
有期徒刑、拘役或科或併科新臺幣 1百萬元以上1千5百萬元以下
罰金。但行為係出於中華民國船舶、航空器或其他運輸工具之船
長或機長或駕駛人自行決定者，處罰船長或機長或駕駛人。